行  政  法  院  判  決                          八十八年度判字第三四三八號
    原      告  甲○○
    被      告  財政部臺灣省北區國稅局
右當事人間因綜合所得稅事件，原告不服行政院中華民國八十七年十月七日台八十七
訴字第四九三五○號再訴願決定，提起行政訴訟，本院判決如左︰
    主  文
原告之訴駁回。
    事  實
緣原告民國八十二年度綜合所得稅結算申報，漏報取自國防部中山科學研究院（以下
簡稱中科院）之薪資所得計新台幣（下同）二八四、二四四元，被告乃核定補徵稅額
三、八五九元。原告不服，申請復查，未准變更，循序提起行政訴訟，茲摘兩造訴
辯意旨於次：
原告起訴意旨略謂：一、中科院給付非軍職人員之品位加給及技術津貼應屬經常性補
助費，依所得稅法第四條第八款之規定自屬免稅範圍。原告復未收到扣繳憑單，當不
負申報義務。二、本件系爭所得財政部於八十四年台財第三七○○七號函，始補充解
釋應繳納所得稅，參照鈞院八十七年度判字第二○一九號判決意旨，實不生追溯問題
，被告遽予追徵，不無違誤，為此請將一再訴願決定及原處分均撤銷等語。
被告答辯意旨略謂：查中科院之預算雖分別依計畫編列人事費支應其員工之各項給與
，但實際上領受「科技品位加給」或「技術津貼」之非軍職人員，無論配屬之單位或
參與不同計畫，悉依該院所訂「科技人員品位加給支給標準表」、「技術員薪給標準
表」之等級，每月按級定額領取「科技品位加給」或「技術津貼」，該院與其聘僱人
員之約定事項亦載明所指薪給，除實物代金及眷補費外，包括全部給與，是以該院非
軍職人員所領受之「科技品位加給」或「技術津貼」，核屬其因提供勞務所取得之報
酬，另被告於八十二年間曾派員前往該院現場瞭解結果，該院支付非軍職人員之「科
技品位加給」及「技術津貼」係採按月給付方式，是依規定，原核定以系爭薪資所得
（研究補助費或品位加給）二八四、二四四元，併課當年度綜合所得額，核定應補稅
額三、八五九元，要無不合。至原告主張於申報所得稅時，系爭所得並無扣繳憑單，
不負申報系爭所得之義務乙節；按財政部六十八年十一月三十日台財稅第三八五○一
號函釋，中科院發給研究人員之研究加給依職級按月定額發給者，應屬各該研究人員
之薪資所得，應於給付時依法辦理扣繳，所得人並應於年度結算申報時合併申報課稅
，並自六十九年一月起適用。是「品位加給」屬薪資所得應合併申報課稅已臻明確，
原告主張顯係對法令之誤解。且按現行所得稅法對此相關之規定條文，係於五十二年
制訂迄今，對系爭「品位加給」及「技術津貼」應依法課徵所得稅之規定並未修正，
被告依所得稅法規定補徵八十二年度綜合所得稅，並無不合。原處分及所為復查、訴
願、再訴願決定並無違誤等語。
    理  由
按中華民國政府或外國政府，國際機構、教育、文化、科學研究機構、團體，或其他
公私組織，為獎勵進修、研究或參加科學或職業訓練而給與之獎學金及研究、考察補
助費等所得，免納所得稅。但受領之獎學金或補助費，如係為授與人提供勞務所取得
之報酬，不適用之，為行為時所得稅法第四條第八款所規定。又凡公、教、軍、警、
公私事業職工薪資及提供勞務者之所得，為薪資所得，該項所得之計算，以在職務上
或工作上取得之各種薪資收入為所得額；前項薪資包括薪金、俸給、工資、津貼、歲
費、獎金、紅利、各種補助費及按月或按年分期給付之退休金或養老金。但為雇主之
目的，執行職務而支領之差旅費、日支費及加班費不超過規定標準者，及依同法第四
條規定免稅之項目，不在此限，復為同法第十四條第一項第三類所明定。本件原告八
十二年度綜合所得稅結算申報，被告以其漏報取自中科院之薪資所得二八四、二四四
元，乃核定補徵稅額三、八五九元。原告不服，就該薪資部分申請復查，被告以原告
為中科院非軍職員工，八十二年度領取自中科院薪資中之二八四、二四四元屬品位加
給，為其所不爭，而中科院之預算雖分別依計畫編列人事費支應員工之各項給與，然
領受科技品位加給或技術津貼之非軍職人員，無論配屬之單位或參與不同計畫，悉依
該院所訂「科技人員品位加給支給標準表」、「技術員薪給標準表」之等級，每月按
職級定額領取科技品位加給或技術津貼。中科院聘僱人員之約定事項亦載明薪給除實
物代金及眷補費外，包括全部給與，業經被告所屬大溪稽徵所赴中科院查閱資料瞭解
無誤，並為中科院八十一年十一月三日八十一訓誠字第一六八七三號函所明示，系爭
品位加給自始即屬薪資所得，自應依法合併申報繳稅，原核定並無不合，乃未准變更
。揆諸首開規定及說明，洵無不合。原告訴稱：系爭所得係研究補助費，依行為時所
得稅法第四條第八款規定，應屬免稅所得，且系爭所得係依研究計畫專案申請及依各
員工參與程度分別計算發放，並非定額給付，原告並未收到扣繳憑單，不負申報義務
，又依本院八十七年度判字第二○一九號判決意旨，實不得追溯課徵五年綜合所得稅
等語。惟查科學研究機關為研究而給予之研究補助費所得，非屬為授與人提供勞務所
取得之報酬者，始免徵所得稅，行為時所得稅法第四條第八款已明予規定。中科院系
爭「品位加給」或「技術津貼」研究補助費應否繳納所得稅，財政部亦曾本於法定職
權，以六十八年十一月三十日台財稅第三八五○一號函釋「一凡依職級按月定額發給
者，應屬各該研究人員之薪資所得，應於給付時依法辦理扣繳，所得人並應於年度結
算申報時合併申報課稅。二如係按研究計劃個案給付、並非通案按職級按月給付者，
則為研究補助費，依法可免納所得稅。三如屬第一種情形，中科院以往未依法扣繳，
所得人以往年度亦未申報納稅者，應即請中科院轉知各所得人自行向稽徵機關補報並
補繳應納稅款，可免予處罰，自六十九年一月起，中科院應於給付時依法扣繳，所得
人應於每年終後合併申報綜合所得稅。四本案經報奉行政院六十八年十一月八日台六
十八財第一一二○四號函准予備查在案。」經查中科院之預算雖分別依計畫編列人事
費支應其員工之各項給與，實際上領受品位加給或技術津貼之非軍職人員，無論配屬
之單位或參與不同計畫，依該院所定「科技人員品位加給支給標準表」、「技術員薪
給標準表」之等級，每月按職級定額領取品位加給或技術津貼。且該院與其聘僱人員
之約定事項亦載明所指薪給，除實物代金及眷補費外，包括全部給與，其非軍職人員
所領受之品位加給或技術津貼，核屬因提供勞務所取得之報酬，應無行為時所得稅法
第四條第八款前段免納所得稅規定之適用。再被告於八十二年間派員前往該院瞭解結
果，其支付非軍職人員之品位加給及技術津貼確係按月給付方式，復經中科院八十一
年十一月三日訓誠字第一六八七三號函致被告，說明該院各類薪資扣繳所得稅狀況
，已如前述，足見中科院給付非軍職員工之品位加給及技術津貼之所得，屬經常性研
究補助費給與，且依職級按月定額支給，為提供勞務所取得之報酬，依首揭行為時所
得稅法第四條第八款但書及第十四條第一項第三類之規定，核非免稅之薪資所得，中
科院並對之依規定扣繳，應無所稱「信賴保護」原則之適用。又系爭研究補助費，自
六十九年一月起，中科院應依法扣繳，所得人應合併申報綜合所得稅，業經財政部上
開函釋示明，該函釋並非就法規未規定之事項所為補充規定，核與行政院台七十八規
字第一○九○四號函釋意旨不同，是原告對本院八十七年度判字第二○一九號判決意
旨亦有誤解，是以被告追課原告八十二年度系爭研究補助費綜合所得稅，原告謂違反
「法律不溯既往」原則，即無可採。綜上，原告所訴，皆無可採。從而，被告對原告
八十二年度綜合所得稅結算申報，漏報系爭研究補助費，予以補徵，揆諸首揭法條規
定，核無違誤，一再訴願決定遞予維持，亦均無不合。原告起訴意旨，難謂有理由，
應予駁回。
據上論結，本件原告之訴為無理由，爰依行政訴訟法第二十六條後段，判決如主文。
中    華    民    國     八十八      年      九      月      十六       日
                    行 政 法 院 第 四 庭
                                審 判 長 評  事      吳  錦  龍
                                         評  事      趙  永  康
                                         評  事      吳  明  鴻
                                         評  事      陳  光  秀
                                         評  事      尤  三  謀
右  正  本  證  明  與  原  本  無  異
                                         法院書記官  張  惠  美
中    華    民    國     八十八      年      九      月      十六       日
